【裁判字號】    97,交訴,119
【裁判日期】    971024
【裁判案由】    業務過失致死
【裁判全文】
臺灣臺北地方法院刑事判決             97年度交訴字第119號
公  訴  人  臺灣臺北地方法院檢察署檢察官
被      告  陳閎邁
選任辯護人  陳勵新律師
            張衛航律師
            林美倫律師
上列被告因業務過失致死案件，經檢察官提起公訴（96年度偵字
第21984號），本院合議庭依被告於準備程序進行中為有罪陳述
，裁定由受命法官獨任進行簡式審判程序審理，判決如下：
    主  文
陳閎邁從事業務之人，因業務上之過失致人於死，處有期徒刑玖
月。
    事  實
一、陳閎邁為營業小客車駕駛人，係以駕駛為業務之人，於民國
    96年10月18日晚間10時15分許駕車號698-CV營業小客車，違
    規併排於臺北市中山區○○○路12號新光三越百貨（起訴書
    誤載為南京西路14號衣蝶百貨）計程車排班處，原應注意駕
    駛人駕駛汽車，起駛前應顯示方向燈，注意前後左右有無障
    礙或車輛、行人，並應讓行進中之車輛、行人優先通過，而
    依當時夜間有照明、柏油路面乾燥無缺陷，亦無障礙物、視
    距良好，並無不能注意之情，於起駛前竟未顯示方向燈，亦
    疏未注意後方有無來車而讓行進中之車輛優先通過，即逕向
    左方駛出，適曾柏翔所騎車號J8X-209重型機車行經該處，
    見狀即向左閃避煞車因而人車失控倒地，遭同向由李來春（
    另為不起訴處分）所駕車號2U-843營業大客車右後輪碾壓，
    致其顱骨骨折併氣血胸。陳閎邁於偵查犯罪機關發覺前，主
    動向據報到場處理之警員自首而接受裁判。曾柏翔嗣於同年
    月18日晚間11時35分許不治死亡。
二、案經乙○○、甲○○訴由臺北市政府警察局中山分局報請臺
    灣臺北地方法院檢察署檢察官偵查起訴，嗣陳閎邁於準備程
    序中就犯罪事實為有罪陳述，經本院合議庭裁定依簡式審判
    程序審理。
    理  由
一、訊據被告陳閎邁就上開犯罪事實坦承不諱，核與當時在場之
    證人王家平證述：當時伊騎機車，駕J8X-209號重型機車之
    被害人在伊正前方，2U-843號營業大客車駛於被害人之左側
    ，該營業小客車698-CV未打方向燈即往被害人曾柏翔所騎之
    行經方向切出來，伊即見被害人立即煞車，惟人卻往左側即
    營業大客車方向跌倒，被害人即倒於該營業大客車車下右後
    輪前方，而遭營業大客車右後輪碾過，該營業小客車698-CV
    非停於該路段排班停等區內，係違規併排於該處等語【臺灣
    臺北地方法院檢察署96年度偵字第21984號(一)卷（下稱偵卷
    ）第13、45頁】，復有道路交通事故現場圖、道路交通事故
    調查報告表(一)、道路交通事故調查報告表(二)、現場照片、臺
    北市政府警察局中山分局車禍命案現場勘察報告附卷為證。
    按行車起步前應顯示方向燈，注意前後左右有無障礙或車輛
    行人，並應讓行進中之車輛、行人優先通過，道路交通安全
    規則第89條第1項第6款定有明文。被告駕車自應遵守上開規
    定，而案發當時夜間有照明、視距良好、柏油路面無缺陷亦
    無障礙物，並無不能注意之情，被告於起駛前未顯示方向燈
    並注意前後有無車輛而讓行進中車輛優先通過，即貿然向左
    行駛，致被害人曾柏翔向左閃避而失控倒地遭李來春所駕營
    業大客車右後輪輾壓，堪認被告顯有過失，而臺北市車輛行
    車事故鑑定委員會97年3月28日鑑定意見書（偵卷第84頁）
    、臺北市車輛行車事故鑑定覆議委員會97年6月2日鑑定覆議
    意見書（偵卷第105頁）亦同此認定。而被害人因本案車禍
    致顱骨骨折併氣血胸，延至96年10月18日晚間11時35分許不
    治死亡，業經告訴人乙○○於警詢指訴綦詳，復有臺灣臺北
    地方法院檢察署相驗屍體證明書、檢驗報告書在卷為證，是
    被告過失行為與被害人死亡間，有相當因果關係，被告自白
    核與事實相符，應係可採。本案事證明確，被告犯行洵堪認
    定，應依法論科。
二、核被告所為，係犯刑法第276條第2項規定業務過失致死罪。
    被告肇事後於偵查犯罪機關發覺前，主動向據報到場處理之
    警員自首而接受裁判，有臺北市○○○○○道路交通事故肇
    事人自首情形紀錄表（偵卷第42頁）在卷可稽。被告對於未
    發覺之罪自首而接受裁判，依刑法第62條前段規定減輕其刑
    。爰審酌被告並無前科，此有臺灣高等法院被告前案紀錄表
    附卷為證，素行尚可；於本院準備程序始坦認犯行之犯後態
    度；被害人向左閃避煞車後失控滑倒，有駕駛失控之與有過
    失，有臺北市車輛行車事故鑑定覆議委員會97年6月2日鑑定
    覆議意見書（偵卷105頁）在卷為證；而告訴人2人除已申領
    之強制汽車責任保險金新臺幣（下同）150萬元外，另要求
    被告賠償400萬元，被告因每月計程車司機收入約2萬餘元，
    尚須扶養妻、母及就讀高中之1子，僅能先支付10萬元予告
    訴人2人，並按月賠償1萬5千元，惟未為告訴人2人所接受，
    致未與之成立和解，兼衡被告高中畢業智識程度及其生活狀
    況等一切情狀，量處如主文所示之刑。
據上論斷，應依刑事訴訟法第273條之1第1項、第299條第1項前
段，刑法第276條第2項、第62條前段，刑法施行法第1條之1第1
項、第2項前段，判決如主文。
本案經檢察官郭騰月到庭執行職務。
中    華    民    國    97    年    10    月    24    日
                    臺灣臺北地方法院刑事第14庭
                              法  官  陳琪媛
以上正本證明與原本無異。
如不服本判決，應於判決送達後10日內向本院提出上訴狀。告訴
人如對於本判決不服者，應具備理由請求檢察官上訴，其上訴期
間之計算係以檢察官收受判決正本之日期為準。
                              書記官  陳豪達
中    華    民    國    97    年    10    月    24    日
附錄本案所犯法條全文
刑法第276條
因過失致人於死者，處2年以下有期徒刑、拘役或2千元以下罰金
。
從事業務之人，因業務上之過失犯前項之罪者，處5年以下有期
徒刑或拘役，得併科3千元以下罰金。


司法院資訊處製作；財團法人民間司法改革基金會備份。
